【裁判字號】    89,易,1106
【裁判日期】    890426
【裁判案由】    毒品危害防制條例
【裁判全文】
臺灣板橋地方法院刑事判決                        八十九年度易字第一一六號
    公  訴  人  臺灣板橋地方法院檢察署檢察官
    被      告  甲○○
右列被告因違反毒品危害防制條例案件，經檢察官提起公訴（八十九年度毒偵字第一
三九號），本院判決如左：
    主  文
本件公訴不受理。
    理  由
一、公訴意旨略稱：被告甲○○前因施用安非他命案件，經台灣板橋地方法院檢察署
    檢察官依本院八十七年度毒聲字第二七八號刑事裁定將其送入勒戒處所觀察、勒
    戒後，認無繼續施用毒品傾向，業由台灣板橋地方法院檢察署檢察官以八十七年
    度偵字第八六一二號案件為不起訴處分確定。旋其又因施用第二級毒品安非他命
    案件，經台灣板橋地方法院檢察署檢察官依本院八十七年度毒聲字第二三六六號
    裁定將其送上開勒戒處所觀察、勒戒後，認定有繼續施用毒品傾向，再由台灣板
    橋地方法院檢察署檢察官依本院八十七年度毒聲字第二八五八號裁定將其送入台
    灣台北戒治所施以強制戒治，嗣經戒治屆滿三月後，因成效經戒治所評定為合格
    ，無繼續戒治之必要，而由本檢察官聲請板橋地院裁定令其停止戒治，並將所餘
    戒治期間交付保護管束；詎被告甲○○仍不知悔改，於民國（下同）八十八年十
    一月六日在台北市內湖區「內湖賓館」，以將安非他命置於吸食器上以火燒烤使
    成煙霧狀後吸食之方式，施用第二級毒品安非他命一次，而於同日晚間九時許，
    在台北市○○○路、承德路口為警查獲，並扣得安非他命吸食器一個及玻璃球五
    個（均含安非他命殘渣），因認被告甲○○涉犯毒品危害防制條例第十條第二項
    之施用第二級毒品罪嫌。
二、按起訴之程序違背規定者，應諭知不受理之判決，刑事訴訟法第三百零三條第一
    款定有明文。又按毒品危害防制條例業於八十七年五月二十日公布，並於同年月
    二十二日生效施行，該條例第二條將安非他命列為第二級毒品。而施用毒品者，
    檢察官應先將被告送勒戒處所觀察、勒戒，經觀察、勒戒後，無繼續施用毒品傾
    向者，應由檢察官為不起訴處分，毒品危害防制條例第二十條第一項、第二項定
    有明文。又檢察官依毒品危害防制條例第二十條第二項為不起訴處分後，五年內
    再犯施用毒品罪，經觀察、勒戒後，認有繼續施用毒品之傾向者或三犯以上者，
    檢察官始得就被告施用毒品之犯行向該管法院起訴，但應由檢察官聲請法院裁定
    先令入戒治處所施以強制戒治，毒品危害防制條例第二十條第三項亦定有明文。
    又毒品危害防制條例第二十條第三項所謂「三犯」，並未如二犯時規定須為「不
    起訴處分後，五年內再犯」，立法者規範三犯者由檢察官逕行聲請法院裁定令入
    戒治處所施以強制戒治，無非認行為人已觀察、勒戒或強制戒治多次，猶無法確
    實戒除施用毒品習性，即毋庸觀察、勒戒而逕予強制戒治，並追究刑責，故所謂
    「三犯」應從行為人先後受觀察、勒戒程序作整體觀察，如確實已受觀察勒戒或
    強制戒治執行二次以上，再犯施用毒品罪即屬「三犯」【參照司法院八十八年八
    月三十日（八八）廳刑字第二二二０五號函關於台灣高等法院研究意見】。
三、經查，本件被告基於施用安非他命之犯意，於八十八年十一月六日，在臺北市○
    ○區○○路附近之「內湖賓館」，以將安非他命置於玻璃球內，再以火置其下方
    燒烤使安非他命產生煙霧加以吸用之方式，施用安非他命一次等情，雖據被告迭
    於偵查及本院審理時坦承不諱，並有台北縣衛生局八十八年十一月十九日八八北
    衛六字第六九二一六號函附尿液煙毒檢驗成績書一份在卷可憑，復有扣案之吸食
    器一支及玻璃球五個足資佐證，惟被告前已因施用第二級毒品安非他命案件，經
    台灣板橋地方法院檢察署檢察官依本院八十七年度毒聲字第二三六六號裁定將其
    送台灣台北看守所附設勒戒所觀察、勒戒後，認定有繼續施用毒品傾向，再由台
    灣板橋地方法院檢察署檢察官依本院八十七年度毒聲字第二八五八號裁定將其送
    入台灣台北戒治所施以強制戒治，被告亦因施用毒品犯行而經檢察官提起公訴，
    且經本院於八十八年三月二十五日以八十八年度易字第五二一號刑事判決判處有
    期徒刑六月確定，嗣被告經戒治屆滿三月後，因成效經戒治所評定為合格，無繼
    續戒治之必要，而經本院於八十八年四月五日以八十八年度毒聲字第二一一四號
    裁定令其停止戒治，並將所餘戒治期間交付保護管束，嗣被告即於八十八年六月
    十一日出所，保護管束期間自八十八年六月十一日起至八十八年十一月二日止，
    惟被告於保護管束期間內先後三次無正當理由不遵期向臺灣板橋地方法院檢察署
    報到接受採尿檢驗，經本院於八十八年十月二十九日以八十八年度毒聲字第六八
    二五號刑事裁定撤銷停止戒治，令入戒治處所施以強制戒治，被告並於八十九年
    一月二十八日入所執行強制戒治，戒治期滿日期為八十九年六月十九日等情，有
    本院八十八年度易字第五二一號刑事判決正本一份附卷可憑（見八十九年度毒偵
    字第一三九號偵查卷第二十一頁），且經本院核閱台灣板橋地方法院檢察署八十
    八年度戒執二字第十二號全案卷無訛，則被告前揭於八十八年十一月六日施用安
    非他命之犯行，尚非在其二犯施用毒品罪經強制戒治整體程序執行完畢後，揆諸
    前揭說明，被告雖於八十八年十一月六日施用毒品安非他命，惟仍非符合毒品危
    害防制條例第二十條第三項所謂「三犯以上」之構成要件。
四、再查，被告前因施用安非他命案件，經台灣板橋地方法院檢察署檢察官依本院八
    十七年度毒聲字第二七八號刑事裁定將其送入勒戒處所觀察、勒戒後，認無繼續
    施用毒品傾向，業由台灣板橋地方法院檢察署檢察官於八十七年十月十四日以八
    十七年度偵字第八六一二號不起訴處分書為不起訴處分確定在案，亦有該不起訴
    處分書電腦列印本在卷可憑（見八十九年度毒偵字第一三九號偵查卷第二十頁）
    ，而被告於八十八年十一月六日施用毒品之行為，係被告於其二犯施用毒品罪後
    之強制戒治程序中所犯，縱認該次行為，係屬被告於檢察官以八十七年度偵字第
    八六一二號不起訴處分確定後五年內再犯，惟本案檢察官自應依毒品危害防制條
    例第二十條第三項所規定之二犯施用毒品罪提起公訴之法定程式處理，即先將被
    告送勒戒處所觀察、勒戒，認有繼續施用毒品之傾向，再經法院裁定應令入戒治
    處所施以強制戒治，檢察官方得向本院提起公訴（至被告雖另經本院裁定撤銷停
    止戒治，並令入戒治處所強制戒治，係屬檢察官依保安處分執行法第四條之一規
    定之執行問題），則檢察官未將被告送請觀察、勒戒，遽向本院提起公訴，揆諸
    前揭法條及說明，應認起訴之程序違背規定，應為諭知不受理之判決。
據上論斷，應依刑事訴訟法第三百零三條第一款，判決如主文。
本案經檢察官洪清秀到庭執行職務
中      華      民      國    八十九    年      四      月    二十六    日
                                臺灣板橋地方法院刑事第三庭
                                    法  官  林  海  祥
右正本證明與原本無異。
如不服本判決，應於判決送達後十日內，向本院提出上訴狀。
                                          書記官
中    華    民    國      八十        年              月              日


司法院資訊處製作；財團法人民間司法改革基金會備份。
